臺灣高等法院臺中分院民事裁定　100年度抗字第84號
抗　 告　 人　李富隆
兼法定代理人　昌　金
相　 對　 人　李麗菁
上列當事人間因假處分事件，對於中華民國100年1月18日台灣彰
化地方法院100年度裁全字第67號所為裁定提起抗告，本院裁定
如下：
    主    文
原裁定關於命抗告人供擔保金額部分廢棄。
上開廢棄部分，抗告人聲請假處分為相對人應供擔保之金額為新
臺幣柒拾玖萬伍仟零貳拾壹元。
抗告程序費用由相對人負擔。
      理 由
一、本件抗告人即債權人（下稱抗告人）於原審裁定後，就擔保
    金額部分抗告聲明不服。按民事訴訟法第五百二十八條第二
    項固規定，抗告法院為裁定前，應使債權人及債務人有陳述
    見之機會，惟依強制執行法第一百三十二條第一項規定：「
    假扣押或假處分之執行，應於假扣押或假處分之裁定送達同
    時或送達前為之。」因假處分與假扣押同屬保全程序，其裁
    定不待確定即得為執行名義，為防止債務人利用此機會隱匿
    或處分其財產而達脫產目的，該等裁定之執行，應於裁定送
    達同時或送達前為之，以保障債權人權益。是抗告法院若通
    知債務人，使其有陳述意見之機會，無異使債務人事先知悉
    債權人對其聲請假扣押情事，此與上開強制執行法保護債權
    人之立法意旨有違，顯失公平，故民事訴訟法第五百二十八
    條第二項應限於債務人對法院准許假處分之裁定為抗告時，
    始有適用，從而本院自無庸通知相對人即債務人（下稱相對
    人）陳述意見，合先敘明（參照臺灣高等法院暨所屬法院九
    十八年法律座談會民事類提案第三十號研究結論）。
二、抗告意旨略以：本件計算假處分所受損害之擔保金額時，因
    本案已繫屬本院第二審，自應扣除一審已經過之訴訟期間及
    第二審已進行之二十三個月之審判期間（九十八年三月至一
    百年一月）而為酌定該擔保金額始為適當，故經扣除後，本
    件之擔保金額為新台幣（下同）三十三萬三千三百九十六元
    （計算式：6,155,00013/120.05＝333,396），惟原審
    卻漏未扣除已經過之訴訟期間，以致錯算，因此請求降低擔
    保金等語。
三、按法院定擔保金額而為准許假處分之裁定者，該項擔保係備
    供債務人因假處分所受損害之賠償，其數額應依標的物受假
    處分後，債務人不能利用或處分該標的物所受之損害額，或
    因供擔保所受損害額定之。非以標的物之價值為依據（最高
    法院六十三年台抗字第一四二號判例參照）。查由抗告人所
    提出之土地登記謄本即本件原裁定附表所示假執處分標的物
    價額為三百三十九萬五千元、二百七十六萬元，合計為六百
    一十五萬五千元，是相對人在本案判決確定因抗告人假處分
    致無法利用，將受有約相當於公告現值金額之利息損失之損
    害額；又依「各級法院辦案期限實施要點」第二項第二、七
    、八款規定，本件訴訟至第三審判決確定約一審一年四月，
    二審二年，三審一年，即約需四年四個月（即五十二個月）
    ，惟本件假處分之本院受理本案即本院九十九年度上字第二
    九四號塗銷所有權移轉登記事件，於原法院九十八年度訴字
    第四十八號第一審判決抗告人勝訴後，相對人不服上訴，後
    經本院九十八年度上字第一三四號於九十八年五月二十七日
    判決廢棄發回原法院，再經原法院九十八年度訴更字第四號
    於九十九年七月九日更審判決抗告人勝訴，相對人不服上訴
    ，本院於九十九年八月二十三日受理在案（尚未判決），業
    經本院調取上開各卷查明。是本案已過之第一審之訴訟期間
    ，及本案更審後上訴本院第二審即自九十九年八月二十三日
    受理至抗告人主張之一百年一月已過五月，應予扣除。扣除
    後，第二審之辦案期限尚有十九個月（計算式：24－5＝19
    ），故經扣除後，相對人在本案判決確定因抗告人假處分致
    無法利用之期間為三十一個月（計算式：二審19月＋三審12
    月＝31月），並以法定利息年息為百分之五之利息計算，本
    件之擔保金額為七十九萬五千零二十一元（計算式：6,155,
    00031/120.05＝795,021，四捨五入），是抗告人聲請
    假處分為相對人所應供擔保之金額應以上開金額為當。至抗
    告人主張，應以三十三萬三千三百九十六元之擔保金額為當
    ，惟抗告人主張之擔保金額與本院核定之上開金額不符，且
    法院核定擔保金其數額應依標的物受假處分後，債務人不能
    利用或處分該標的物所受之損害額，或因供擔保所受損害額
    定之，故不受抗告人主張之拘束，附此說明。是本件假處分
    原法院命抗告人供一百三十三萬四千元之擔保金額，顯屬過
    高。抗告意旨指摘原裁定此部分不當，求予變更，為有理由
    ，爰由本院就原裁定所定抗告人供擔保金額部分，予以廢棄
    ，變更如主文第二項所示。
四、據上論結，依民事訴訟法第四百九十二條、第九十五條、第
    七十八條，裁定如主文。
中    華    民    國   100    年    2     月    24    日
                民事第六庭    審判長法  官  袁再興
                                    法  官  吳惠郁
                                    法  官  盧江陽
以上正本係照原本作成。
抗告人得再抗告。
再為抗告應以適用法規顯有錯誤為理由。
如提起再抗告者應於裁定送達後10日內向本院提出抗告理由狀（
須按照他造人數附具繕本）並繳納抗告裁判費新臺幣1,000元，
同時委任律師或具有律師資格之關係人為代理人。
                                    書記官  陳麗玉
中    華    民    國   100    年    2     月    24    日
                                                      Ｓ